【裁判字號】    90,訴,1628
【裁判日期】    900820
【裁判案由】    毒品危害防制條例
【裁判全文】
臺灣臺中地方法院刑事判決                          九十年度訴字第一六二八號
    公  訴  人  臺灣臺中地方法院檢察署檢察官
    被      告  甲○○
右列被告因違反毒品危害防制條例案件，經檢察官提起公訴（九十年度毒偵字第三一
九五號），本院判決如左：
    主  文
甲○○連續施用第一級毒品，累犯，處有期徒刑壹年貳月，扣案之第一級毒品海洛因
玖包（合計淨重壹點捌肆公克，純度佰分之壹拾陸點貳伍，純質淨重零點零公克）
沒收銷燬。又連續施用第二級毒品，累犯，處有期徒刑拾月，扣案之第二級毒品安非
他命壹包（含包裝重貳點柒公克）沒收銷燬。主刑部分應執行有期徒刑壹年拾月。
    事  實
一、甲○○曾因違反肅清煙毒條例案件，經臺灣高等法院臺中分院判處有期徒刑三年
    五月確定，於民國八十六年十一月二十六日假釋期滿執行完畢。復因施用毒品案
    件，經本院先後以八十七年度毒聲字第七六八號及八十八年度毒聲字第一四七一
  號裁定送勒戒處所觀察、勒戒後，均認無繼續施用毒品之傾向，由臺灣臺中地方
    法院檢察署檢察官分別於八十七年十一月三十日及八十八年六月二日，以八十七
    年度偵緝字第五九五號及八十八年度偵緝字第五六七號為不起訴處分確定。詎被
    告於五年內，復基於概括之犯意，自八十八年六月間起，至同年十月六日止，在
    臺中市文昌三巷二十號處，連續多次施用第一級毒品，並另行起意，基於概括犯
    意，於前述時間地點，連續多次施用第二級毒品，經本院以八十九年度毒聲字第
    一二三五號裁定令入戒治處所施以強制戒治，另由臺灣臺中地方法院檢察署檢察
    官向本院提起公訴，經本院於八十九年八月二日以八十九年度訴字第五０九號刑
    事判決，就甲○○施用第一級毒品及第二級毒品之犯行分別判處有期徒刑一年及
    八月，並定其應執行之刑為有期徒刑一年六月，於八十九年九月四日確定。甲○
    ○於強制戒治期間滿三月後，被評定為合格，由本院以八十九年度毒聲字第五六
    八九號裁定停止戒治，所餘戒治期間，付保護管束，並於八十九年十月二十日出
    所，然其於保護管束期間，仍不知警惕，於五年內，復另行起意，基於概括犯意
    ，自九十年二月間某日起，至同年六月十八日止，在臺中市○區○村里○○街三
    三巷三號住處，約每日一至二次，以將第一級毒品海洛因摻入香煙內，點燃後吸
    其煙霧之方式，連續多次施用第一級毒品海洛因。復另行起意，並基於概括犯意
    ，自九十年二月間某日起，至同年六月十八日止，在上址住處，約每星期一次，
    將第二級毒品安非他命置於玻璃球內，以火烤加熱，再吸用霧化氣體之方式，連
    續多次施用第二級毒品安非他命。甲○○嗣於九十年六月十九日二十三時五十五
    分許，在臺中市○○區○○路六十四之十二號前為警查獲，扣得其所持有之第一
    級毒品海洛因九包（合計淨重一．八四公克，純度百分之十六．二五，純質淨重
    ０．三０公克）及第二級毒品安非他命一包（含包裝重二．七公克），經警採集
    其尿液送請檢驗結果，呈嗎啡及甲基安非他命陽性反應，而得悉上情。
二、案經臺中市警察局移送臺灣臺中地方法院檢察署檢察官偵查起訴。
    理  由
一、訊之被告甲○○對於在右揭時地連續施用第一級毒品海洛因及第二級毒品安非他
    命之犯行均坦承不諱，並有第一級毒品海洛因九包（經送請法務部調查局鑑驗結
    果確含第一級毒品海洛因成份，合計淨重一．八四公克，純度百分之十六．二五
    ，純質淨重０．三０公克，有卷附法務部調查局中華民國九十年七月十二日（90
    ）陸（一）字第９０１７４６３２號鑑定通知書一件可按）及第二級毒品安非他
    命一包（含包裝重二．七公克）扣案可資佐證。又被告於九十年六月十九日為警
    查獲時所採尿液，經送請臺中市衛生局檢驗結果，呈嗎啡及甲基安非他命陽性反
    應，有臺中市衛生局煙毒尿液檢驗成績書一件附卷可稽，足徵被告前揭自白確與
    事實相符。
二、查被告因施用毒品案件，經本院先後以八十七年度毒聲字第七六八號及八十八年
    度毒聲字第一四七一號裁定送勒戒處所觀察、勒戒後，均認無繼續施用毒品之傾
    向，由臺灣臺中地方法院檢察署檢察官分別於八十七年十一月三十日及八十八年
    六月二日，以八十七年度偵緝字第五九五號及八十八年度偵緝字第五六七號為不
    起訴處分確定；嗣被告於五年內，復基於概括之犯意，自八十八年六月間起，至
    同年十月六日止，在臺中市文昌三巷二十號處，連續多次施用第一級毒品，並另
    行起意，基於概括犯意，於前述時間地點，連續多次施用第二級毒品，經本院以
    八十九年度毒聲字第一二三五號裁定令入戒治處所施以強制戒治，另由臺灣臺中
    地方法院檢察署檢察官向本院提起公訴，經本院於八十九年八月二日以八十九年
    度訴字第五０九號刑事判決，就被告施用第一級毒品及第二級毒品之犯行分別判
    處有期徒刑一年及八月，並定其應執行之刑為有期徒刑一年六月，於八十九年九
    月四日確定，有臺灣臺中地方法院檢察署刑案資料查註紀錄表、臺灣高等法院被
    告全國前案紀錄表、本院八十九年度訴字第五０九號刑事判決各一件在卷可憑。
    是被告於前案判決確定後，自九十年二月間某日起至同年六月十八日止之施用第
    一級毒品及第二級毒品行為，自不在該確定判決既判力之範圍內，無一事不再理
    原則之適用，核屬另一獨立之犯罪行為。又毒品危害防制條例對於施用毒品者，
    並未予以除罪，施用毒品之行為仍屬犯罪，本應受刑罰之評價，惟因施用毒品者
    屬「病態性犯人」，毒品危害防制條例為維護施用毒品行為人之身心健康，乃明
    定應施以類似病患治療之觀察、勒戒或強制戒治等療程，並僅在該條例第二十條
    第二項、第二十三條第一項所定之條件下（亦即：(一)初犯經觀察、勒戒，無繼續
    施用毒品之傾向，(二)五年內再犯經觀察、勒戒，無繼續施用毒品之傾向，(三)一犯
    經觀察、勒戒，有繼續施用毒品之傾向，再經強制戒治期滿），始免予刑罰訴追
    外，對每一施用毒品之行為，仍應施予罪刑之評價。被告五年內三犯施用毒品之
    行為，既經另案判決確定，其後再為施用毒品之行為，當不在前揭刑罰豁免之列
    ，自應予論罪科刑。至毒品危害防制條例第二十二條第二項中段所稱違反保護管
    束應遵守事項情節重大者，得由檢察官聲請法院裁定撤銷停止戒治之規定，應係
    類如保安處分執行法第四條之一第二項前段之立法意旨，僅就已進行之強制戒治
    處分，繼續執行，即足收戒除毒癮之治療目的，無再向法院聲請裁定送觀察、勒
    戒或強制戒治之實益，並非限制停止戒治期間之施用毒品行為，「僅」得撤銷停
    止戒治，不得提起公訴。否則停止戒治前施用毒品之行為，應論處刑罰，停止戒
    治後之施用毒品行為，非難性較前者更高，反而不得訴追處罰，無異鼓勵犯罪。
    足見立法者之本意，當無以強制戒治之療程尚未完成，認停止戒治期間之施用毒
    品行為，無再為罪刑評價之必要，且在再犯、三犯或三犯以上之情形均然，不得
    割裂解釋，認再犯僅得撤銷停止戒治，不得提起公訴；三犯或三犯以上者，除得
    撤銷停止戒治，亦可提起公訴。職是之故，毒品危害防制條例所稱之「再犯」、
    「三犯」，應以經檢察官為不起訴處分及法院判決確定之次數為斷，而非以觀察
    、勒戒或強制戒治等療程完結之次數為準。本件被告三犯施用毒品之行為，既已
    另案判決確定，其於停止戒治期間，再為施用毒品之行為，除符合毒品危害防制
    條例第二十二條第二項中段撤銷停止戒治之事由，亦同時為一犯罪之行為，核屬
    三犯以上無疑。綜上所述，被告在五年內三犯以上施用第一級毒品及第二級毒品
    之罪證明確，其犯行洵堪認定。
三、按海洛因屬毒品危害防制條例第二條第二項第一款所稱之第一級毒品，安非他命
    則屬同條項第二款所稱之第二級毒品，被告三犯以上施用海洛因之行為，核係犯
    毒品危害防制條例第十條第一項之施用第一級毒品罪；至其三犯以上施用安非他
    命之行為，核係犯同條例第十條第二項之施用第二級毒品罪。公訴人於起訴書犯
    罪事實欄內雖僅記載被告自九十年五月二十日起至同年六月十八日止有施用第一
    級毒品及第二級毒品之犯行，然被告自同年二月間某日起至五月十九日另有多次
    施用第一級毒品及第二級毒品之犯行，且與前述業經起訴部分，有連續犯之裁判
    上一罪關係，依據審判不可分原則，本院自得併予審理裁判，附此敘明。被告為
    供施用第一級毒品及第二級毒品而持有各該毒品之低度行為，應均為施用之高度
    行為所吸收，皆不另論罪。其先後多次施用第一級毒品及第二級毒品之犯行，均
    時間緊接，所犯構成要件相同，顯係基於概括犯意反覆為之，應依連續犯之規定
    論以一罪，並均依法加重其刑。被告曾因違反肅清煙毒條例案件，經臺灣高等法
    院臺中分院判處有期徒刑三年五月確定，於八十六年十一月二十六日假釋期滿執
    行完畢，此有臺灣臺中地方法院檢察署刑案資料查註紀錄表一件在卷可按，其於
    有期徒刑執行完畢後，五年內再犯本件有期徒刑以上之二罪，係屬累犯，就前述
    二罪均應依刑法第四十七條之規定，遞加重其刑。被告所犯上開二罪，犯意各別
    ，行為互殊，犯罪構成要件不同，應分論併罰。爰審酌被告之品性、犯罪之動機
    、手段、坦承犯行之犯後態度，其因施用毒品之犯行，經二次觀察、勒戒及強制
    戒治，於停止戒治期間猶故態復萌，再行施用毒品海洛因及安非他命，無視於毒
    品對於自身健康之戕害及國家對於杜絕毒品犯罪之禁令，惡性非輕，雖被告已再
    經本院裁定令入戒治處所施以強制戒治，惟此乃為矯正治療其施用毒品惡習，並
    預防再犯之特別措施，核屬保安處分之一種，與其所應受之刑罰，性質並非相同
    ，本件被告既屢犯不改，量刑自不宜過輕等一切情狀，就其所犯前述二罪分別量
    處如主文所示之刑，並定其應執行之刑，以示懲儆。扣案之第一級毒品海洛因九
    包（合計淨重一．八四公克，純度百分之十六．二五，純質淨重０．三０公克）
    及第二級毒品安非他命一包（含包裝重二．七公克），均應依毒品危害防制條例
    第十八條第一項前段規定諭知沒收銷燬。
三、據上論斷，應依刑事訴訟法第二百九十九條第一項前段，毒品危害防制條例第十
    條第一項、第二項、第二十條第三項前段、第十八條第一項前段，刑法第十一條
    前段、第五十六條、第四十七條、第五十一條第五款，判決如主文。
中      華      民      國    九十    年      八      月      二十      日
                              臺灣臺中地方法院刑事第一庭
                                      法  官  鍾  啟  煒
右正本證明與原本無異。
如不服本判決，應於判決送達後十日內向本院提出上訴狀，上訴於臺灣高等法院臺中
分院( 須附繕本 )。
                                      書記官
中      華      民      國    九十    年      八      月      二十三    日
附錄本案論罪科刑法條全文：
毒品危害防制條例第十條：
施用第一級毒品者，處六月以上五年以下有期徒刑。
施用第二級毒品者，處三年以下有期徒刑。


司法院資訊處製作；財團法人民間司法改革基金會備份。
